最高法院民事判決　　　　　　九十六年度台上字第二九００號
上　訴　人　甲○○
訴訟代理人　詹順發律師
被 上訴 人　乙○○
　　　　　　丙○○
上列當事人間請求損害賠償等事件，上訴人對於中華民國九十六
年八月十四日台灣高等法院第二審判決（九十五年度重上字第四
五一號），提起上訴，本院判決如下：
    主  文
上訴駁回。
第三審訴訟費用由上訴人負擔。
    理  由
本件上訴人主張：兩造原於台北縣汐止市○○○路四二五至四三
三號共同合夥經營濟仁醫院，嗣於民國八十六年八月二十七日兩
造簽立協議書（下稱系爭租賃協議書），將上開醫院之管理權、
經營權及現有醫療相關設備（下稱系爭租賃物）租與伊經營，並
改名為佑平醫院。八十九年十月間因象神颱風來襲，佑平醫院屋
頂、鋼樑、院內醫療設備受損無法為原來約定之使用，兩造即於
九十年八月七日訂定協議書（下稱系爭修繕協議書），推由被上
訴人乙○○負責修復，並同意自八十九年十一月一日起至醫院相
關設備修復為止減少租金，故被上訴人依法應共負出租人修繕之
責，乙○○另依系爭修繕協議書須負修繕之責。然伊已於九十年
八月十四日將應修理之醫療器材交付乙○○，乙○○均未修復，
經伊多次發函催告，仍未理會。系爭租賃物因被上訴人未盡修繕
之責，導致醫院許多業務無法運作並使病患流失，致伊九十年度
收入減少新台幣（下同）一千八百七十八萬零五百二十七元。系
爭修繕協議書簽立迄九十年十二月止共四個月，爰依民法第二百
三十一條規定向被上訴人請求賠償六百二十六萬零一百七十六元
。另伊曾於九十一年三月二十六日催告被上訴人應為租賃物之修
繕，否則即終止租約，被上訴人仍置之不理，伊又於同年四月十
二日發函通知將於同年五月一日起終止系爭租賃契約，因被上訴
人未予理會，則系爭租賃契約已於九十一年五月一日終止，兩造
間權利義務關係自該時起即應以合夥關係處理。自九十一年五月
一日起至同年十二月止，伊已支付合夥醫院租金二百零六萬四千
元，及佑平醫院院長王祚年報酬一百零四萬八千三百十一元。伊
佔合夥百分之三十五，乙○○佔百分之五十，被上訴人丙○○佔
百分之十五，伊得依民法第六百七十八條第一項及系爭修繕協議
書第十七條規定，向乙○○請求一百六十萬三千六百七十七元、
向丙○○請求四十六萬六千八百四十六元之合夥事務費用。又如
第一審判決附表（下稱附表）所示之膀胱鏡等醫療設備，係伊於
八十八年間出資購買，詎九十二年十一月十三日乙○○擅自取走
上開醫療物品致不能使用或已遺失，自應負金錢損害賠償責任六
十九萬八千零二十五元等情。爰求為命被上訴人連帶給付六百二
十六萬零一百七十六元、乙○○給付二百三十萬一千七百零二元
、丙○○給付四十六萬六千八百四十六元，及均加計法定遲延利
息之判決（未繫屬本院者，不予贅述）。
被上訴人則以：系爭醫院係由兩造合夥共同出租與上訴人，乙○
○並非系爭修繕協議書之當事人，自不負修繕義務，且系爭租賃
物並不包含房舍，上訴人向乙○○請求賠償房舍之損害，並無理
由。象神颱風發生後，上訴人已主張扣減租金以彌補損失，伊在
九十年二月前亦花費七十四萬餘元將醫院之損害修復完畢，上訴
人亦發函承認受損醫療設備大部分已更新，雖仍有Ｘ光儀器無法
使用，然此部分則以每月扣減五萬元租金解決，因此，上訴人主
張伊未負修繕義務致醫院受有巨額損失，並不足採。再者，系爭
修繕協議書第三條僅約定，上訴人應於九十年八月十四日將受損
之醫院儀器設備交由乙○○負責修復，但上訴人並未依約交付，
且對於應修復之期限則未約定，依民法第二百二十九條第二項前
段規定，應自受催告時起，負遲延責任。查上訴人自承其於九十
一年三月二十六日始為催告，倘若伊應負修繕之義務，亦應自該
受催告之日起才負遲延責任，然上訴人卻請求伊賠償其於九十年
九月至十二月份減少之收入，顯不合法。再依系爭修繕協議書所
示，在醫院設備修復前，上訴人僅能減少部分租金，今竟主張損
害賠償，亦屬無稽。且簽訂系爭修繕協議書時，上訴人已同意溯
及自八十九年十一月颱風過後以減少租金之給付，補償其損失，
並未有其他收入減少之情事，足見上訴人所稱收入減少云云，顯
不可採。退步言之，醫院仍有設備須修繕者，依民法第四百三十
條規定可知，本條為法定選擇之債，只要債權人選擇後即變為特
定之債，系爭修繕協議書已知上訴人選擇在租金中扣減，其再為
主張終止租約，即屬不合法。系爭租賃契約並未於九十一年五月
一日終止，上訴人不得請求自該時起至同年十二月止，佑平醫院
之租金與院長之報酬。至乙○○所取走之膀胱鏡，係屬合夥所有
之財產，並無侵權可言。縱認乙○○誤拿走上訴人所有之膀胱鏡
，然上訴人並未返還屬於合夥財產之膀胱鏡，爰主張抵銷等語，
資為抗辯。
原審以：兩造原於台北縣汐止市○○○路四二五至四三三號合夥
經營濟仁醫院，嗣簽立系爭租賃協議書，將系爭租賃物租予上訴
人經營，並改名為佑平醫院。因象神颱風造成系爭租賃物受損，
兩造復簽訂系爭修繕協議書，上訴人同意自八十九年十一月起至
醫院儀器設備修復時止，給付乙○○之房租每月減少三萬元，丙
○○每月減少九千元，並自修復完成之次月起回復原有租金給付
；復約定醫院儀器設備因水災引起之損害，上訴人於九十年八月
十四日交由乙○○修復，全部修復費用依合夥比例分擔。八十九
年十一月起至九十年八月止，依上開減少後之租金，扣除上訴人
對儀器設備因水災發生損害已支付之費用，按比例同意於九十年
八月三十一日給付與被上訴人。嗣上訴人於九十一年三月二十六
日發函被上訴人，限乙○○應於收到存證信函後十日內修復完畢
，否則即終止租約。再於九十一年四月十二日以乙○○未履行修
繕義務為由，發函被上訴人通知將於同年五月一日起終止系爭租
賃契約。惟自九十一年五月一日起，仍由上訴人經營系爭醫院至
同年十二月止等事實，為兩造所不爭，復有合夥契約書、系爭租
賃協議書、系爭修繕協議書、存證信函等在卷可稽，堪信為真實
。查兩造於系爭修繕協議書已約定於系爭租賃物修復時止，每月
減少租金之給付，且上訴人於九十年六月七日委請浩宇法律事務
所函示亦自承因象神颱風所導致受損之設備多已更新，僅剩Ｘ光
儀器無法使用，則如第一審判決附件（下稱附件）所示器材之損
害，是否為象神颱風造成而屬於被上訴人應修繕之部分，要非無
疑。縱上訴人確受有如附件所示器材之損害，然醫院營業收入減
少原因眾多，上訴人復未舉證證明該損害與被上訴人未修繕間有
何因果關係，其僅以八十九年度收入短少即認被上訴人應負損害
賠償責任，自有未合。另上訴人並未舉證證明如附件一所示之醫
療設備究係何時交給乙○○，自難僅以明細表之交付而認乙○○
自九十年八月十四日即得開始修繕上開物品。至如附件二所示之
項目，係於九十一年三月二十五日始傳真通知乙○○，並於同年
月二十六日發函限乙○○於十日內修繕完畢，於同年四月十二日
發函表示自同年五月一日起終止租約，則上訴人催告乙○○修繕
之期間僅一月餘，顯難修復完成，難謂上訴人自催告後已經過相
當之時間，是其終止租約顯不合法。再者，上訴人於九十一年五
月一日後仍繼續經營系爭醫院至同年十二月底止，足證系爭租賃
契約並未於九十一年五月一日終止。至上訴人主張九十一年五月
一日以後，係以合夥人身分經營醫院云云，與事實不符，自不足
採。系爭租賃契約既未於九十一年五月一日終止，上訴人所支出
之租金及佑平醫院院長之報酬，非兩造合夥經營濟仁醫院之費用
，應由上訴人自行負擔，其向合夥請求分擔該費用，尚屬無據。
至乙○○固有取走膀胱鏡，但由證人董建民、張智隆所證述之內
容，及上訴人提出之維修費送貨單、發票等文件，均無法證明該
膀胱鏡係屬上訴人所有，此外，上訴人復無法舉證證明乙○○所
取走之膀胱鏡係屬其所有，而依系爭租賃協議書第十九條：「出
租者得按每年折舊率百分之十計算方式，折價買回」之約定，亦
係合夥有就上訴人所購醫療裝備折價買回之權利，非有買回之義
務。且得按每年折舊率百分之十計算方式折價買回，係合夥買回
之計價方式，非損害賠償之計算標準，上訴人主張依此標準，請
求乙○○賠償六十九萬八千零二十五元，殊屬無稽。綜上所述，
上訴人本於侵權行為及系爭修繕協議書之法律關係，請求被上訴
人連帶給付六百二十六萬零一百七十六元、乙○○給付二百三十
萬一千七百零二元、丙○○給付四十六萬六千八百四十六元，及
均加計法定遲延利息之判決，為無理由，應予駁回。因而將第一
審所為關於命乙○○給付六十九萬八千零二十五元本息部分之判
決廢棄，該部分改判上訴人在第一審之訴駁回，及維持第一審所
為上訴人敗訴部分之判決，駁回其上訴，經核於法並無違誤。上
訴論旨，徒就原審證據取捨、認定事實及解釋契約之職權行使，
並就原審其他贅述之理由及就原審已論斷者，泛言未論斷，指摘
原判決其不利部分不當，聲明廢棄，非有理由。
據上論結，本件上訴為無理由。依民事訴訟法第四百八十一條、
第四百四十九條第一項、第七十八條，判決如主文。
中　　華　　民　　國　九十六　年　 十二　 月　二十六　日
                      最高法院民事第五庭
                          審判長法官  劉　延　村
                                法官  許　澍　林
                                法官  黃　秀　得
                                法官  李　寶　堂
                                法官  童　有　德
      本件正本證明與原本無異
                                      書  記  官
中　　華　　民　　國　九十七　年　  一  　月　　八　　日
                                                      v
